臺灣高等法院民事判決　　　　　　　　　94年度再易字第93號
再審原告　甲○○
再審被告　乙○○
上列當事人間返還不當得利事件，再審原告對於中華民國94年 7
月5日本院94年度上易字第72號確定判決提起再審之訴， 本院判
決如下：
    主  文
再審之訴駁回。
再審訴訟費用由再審原告負擔。
    事實及理由
一、再審原告主張略以：再審被告以再審原告所有門牌號碼台北
    市○○路468巷1號房屋（下稱系爭房屋）無權占有再審被告
    與他人共有坐落台北市○○段○○段310-19地號土地 （下稱
    系爭土地），而獲有相當於租金之不當得利，請求再審原告
    應返還自民國86年11月起至91年10月止5年之不當得利， 經
    本院判決再審原告應給付再審被告新台幣2萬4,235元本息確
    定（下稱原確定判決）。惟再審原告所有系爭房屋之面積為
    44.47平方公尺，原確定判決認再審原告無權占用面積為63.
    42平方公尺，顯有錯誤。又最高法院91年度台上字第2588號
    判決之當事人及訴訟標的與原確定判決相同，該判決已認定
    訴外人台北市政府占有系爭土地有正當權源，則台北市政府
    同意並交付系爭土地特定部分予再審原告建屋使用，再審原
    告自非無權占有，原確定判決認該判決於本件訴訟不適用，
    亦有錯誤。 原確定判決有民事訴訟法第496條第1項第1款、
    第13款及第497條之再審事由， 爰求為命(一)原確定判決廢棄
    。(二)再審被告在第一審之訴及假執行聲請均駁回。
二、按民事訴訟法第496條第1項第1 款所謂適用法規顯有錯誤者
    ，係指確定判決所適用之規定顯然不合於法律規定，或與現
    存判例解釋顯然違反者而言，並不包括漏未斟酌證據及認定
    事實錯誤之情形在內，亦不包括取捨證據失當及判決不備理
    由之情形在內（最高法院57年台上字第1091號判例、63年台
    上字第880號判例及71年度台再字第209號判決參照）。經查
    原確定判決認定再審原告所有系爭房屋係無權占用系爭土地
    ，占用面積為63.42平方公尺，及最高法院91年度台上字第2
    588號判決之當事人並無再審被告， 且所爭訟之標的並非系
    爭土地，該判決不適用於本件訴訟等，均屬原確定判決認定
    事實及取捨證據之職權行使，依上開說明，難認原確定判決
    有民事訴訟法第496條第1項第1 款適用法規顯有錯誤之再審
    事由。
三、又按民事訴訟法第496條第1項第13款所謂當事人發現未經斟
    酌之證物或得使用該證物，係指在前訴訟程序不知有該證物
    ，現始知之，或雖知有此而不能使用，現始得使用者而言（
    最高法院32年上字第1247號判例意旨參照）。經查再審原告
    所主張之上開最高法院91年度台上字第2588號民事判決，於
    原確定判決審理時，即已提出並經斟酌，自無所謂發現未經
    斟酌之證物或就足影響於判決之重要證物未斟酌可言；況該
    判決於本件訴訟無適用之餘地，已如上述，縱再予以斟酌，
    亦難為有利於再審原告之裁判，是再審原告主張有民事訴訟
    法第496條第1項第13款及第497條之再審事由，亦非可採。
四、從而，再審原告提起本件再審之訴，顯無再審理由，爰不經
    言詞辯論，逕以判決駁回之。
五、據上論結，本件再審之訴為顯無理由，依民事訴訟法第502
    條第2項、第78條，判決如主文。
中　　華　　民　　國　　94　　年　　8 　　月　　9 　　日
                  民事第十四庭審判長法  官　劉靜嫻
                                    法  官　李錦美
                                    法  官　陳駿璧
正本係照原本作成。
不得上訴。
中　　華　　民　　國　　94　　年　　8 　　月　　12　　日
　　　　　　　　　　　　　　　　　　書記官　黃　愛
